【裁判字號】    92,易,953
【裁判日期】    920724
【裁判案由】    妨害自由
【裁判全文】
臺灣高雄地方法院刑事判決                          九十二年度易字第九五三號
    公  訴  人  臺灣高雄地方法院檢察署檢察官
    被      告  乙○○
右被告因妨害自由案件，經檢察官聲請以簡易判決處刑（九十一年度偵字第二五一七
五號），經本院高雄簡易庭認不宜逕以簡易程序審理，簽由本院依通常程序審理，本
院判決如左：
    主  文
乙○○意圖為自己不法之所有，而搶奪他人之動產，累犯，處有期徒刑柒月。
    事  實
一、乙○○前於民國（下同）八十五年間，因偽造貨幣案件，經臺灣高雄地方法院以
    八十五年度訴字第一六二八號判決判處有期徒刑三年二月確定，而於八十五年十
    二月三日入監執行，並於八十九年一月二十五日執行完畢，仍不知悔改，復於九
    十一年八月二十六日上午十一時，在高雄縣岡山鎮○○○路九十六巷九十七號住
    處客廳，因缺錢花用，欲向其父甲○○索取新臺幣（下同）一千元以購買毒品，
    因甲○○予以拒絕，乙○○竟萌生歹念，基於意圖為自己不法所有之犯意，趁甲
    ○○不及防備之際，徒手搶奪甲○○放置在上衣口袋內之五千元，得手後，旋即
    離去，嗣經甲○○報警查獲上情。
二、案經甲○○訴由高雄縣警察局岡山分局報告臺灣高雄地方法院檢察署檢察官聲請
    以簡易判決處刑，經本院高雄簡易庭簽由本院改依通常程序審理。
    理  由
一、訊據被告乙○○固坦承：伊於九十一年八月二十六日上午十一時許，在高雄縣岡
    山鎮○○○路九十六巷九十七號住處客廳，自告訴人甲○○上衣口袋內拿取五千
    元之事實，惟矢口否認有何搶奪之犯行，並辯稱：伊隔三天即將錢還伊父親云云
    。經查：被告於九十一年八月二十六日上午十一時許，在高雄縣岡山鎮○○○路
    九十六巷九十七號住處，在未經告訴人甲○○同意，並趁其不備之際，擅取告訴
    人之上衣口袋內五千元之事實，業據被告於本院審訊中坦承明確，核與告訴人於
    警、偵訊及本院審訊中指訴情節相符。告訴人並指稱：當時伊倘在客廳床鋪上，
    被告要向伊拿一千元，伊不願意給被告，被告見伊上衣口袋內有五千元，就將五
    千元拿走，我並沒有時間反抗等語（見本院九十二年六月十九日訊問筆錄、九十
    二年七月十日審理筆錄），被告就同日行搶前即曾向告訴人索取一千元，惟遭拒
    絕之事實，亦不否認，是被告事先未經告訴人同意，竟逕自告訴人之上衣口袋中
    拿取五千元，足見其應係趁告訴人不及防備而搶取之。又被告向告訴人搶取錢財
    係欲供己購買毒品施用之事實，亦經被告供承在卷，足見其具有不法所有之犯意
    ，至為灼然。至於被告固以前揭情詞置辯，告訴人雖亦陳稱：被告事隔約三天後
    ，有將五千元還伊等語。然被告於案發當時既存有不法所有之意圖，而趁告訴人
    不及防備之際，奪取款項，縱其後已有還款，要無解於被告之罪責，故被告犯行
    洵堪認定。
二、查被告意圖為自己不法之所有，趁告訴人不及防備之際，奪取告訴人口袋內金錢
    ，是核被告所為，係犯刑法第三百二十五條第一項之搶奪罪。公訴人認被告所為
    ，係犯刑法第三百零四條第一項之強制罪，容有誤會，惟起訴之基本犯罪為事實
    同一，本院自得加以審理，並變更起訴法條。又被告前於國八十五年間，因偽造
    貨幣案件，經本院以八十五年度訴字第一六二八號判決判處有期徒刑三年二月確
    定，於八十五年十二月三日入監執行，八十九年一月二十五日執行完畢等情，有
    臺灣高等法院被告全國前案紀錄表、臺灣高雄地方法院檢察署檢察官指揮書各一
份在卷可參，其受有期徒刑之執行完畢後，五年以內再犯有期徒刑以上之本罪，
    為累犯，應依法加重其刑。爰審酌被告貪圖私慾，奪取其父之金錢，惡性非輕，
    惟念其犯後坦承大部分犯行，且已將金錢還給告訴人等一切情狀，量處如主文所
    示之刑，以資儆懲。公訴人另以：被告奪取告訴人所有之現金五千元後，又對告
    訴人恫嚇稱：如報警，要將告訴人打死等語，因認被告此部分所為，亦涉犯刑法
    第三百零四條之強制罪云云。按告訴人之告訴，係以被告受刑事訴追為目的，是
    其陳述是否與事實相符，仍應調查其他證據以資審認（最高法院五十二年臺上字
    第一三００號判例意旨參照）。本件訊據被告始終堅詞否認有此部分犯行，又此
    部分事實，除據告訴人指訴外，並無其他積極證據足資憑認，揆諸上開判例意旨
    ，尚難率認被告有此犯行，併此敘明。
據上論斷，應依刑事訴訟法第四百五十二條、第二百九十九條第一項前段、第三百條
，刑法第三百二十五條、第四十七條，判決如主文。
中      華      民      國      九十二      年     七    月    二十四   日
                                臺灣高雄地方法院刑事第六庭
                                    審判長法官    李政庭
                                          法官    李怡諄
                                          法官    蘇雅慧
右正本證明與原本無異。
如不服本判決，應於判決送達後十日內，向本院提出上訴狀。
                                        書記官    林誠桂
中      華      民      國      九十二      年     七    月    二十四   日
中華民國刑法第三百二十五條
意圖為自己或第三人不法之所有，而搶奪他人之動產者，處六月以上五年以下有期徒
刑。
因而致人於死者，處無期徒刑或七年以上有期徒刑，致重傷者，處三年以上十年以下
有期徒刑。
第一項之未遂犯罰之。


司法院資訊處製作；財團法人民間司法改革基金會備份。
